臺灣高等法院民事裁定                  100年度抗字第940號
抗  告  人    曹翠雲
抗告人因與相對人趙樹慶間聲明異議（返還提存物）事件，對於
中華民國100年5月19日臺灣臺北地方法院100年度事聲字第145號
裁定提起抗告，本院裁定如下：
    主  文
原裁定廢棄。
抗告人於臺灣臺北地方法院九十九年度存字第二五七九號擔保提
存事件所提存之新台幣壹拾參萬肆仟元，准予發還。
抗告訴訟費用由相對人負擔。
    理  由
一、按供訴訟費用之擔保，於應供擔保之原因消滅時，法院應依
    供擔保人之聲請，以裁定命返還其提存物，民事訴訟法第10
    4條第1項第1款定有明文，上開規定，依同法第106條規定，
    於其他依法令供訴訟上之擔保者準用之。又假扣押所供之擔
    保，係為擔保受擔保利益人因不當假扣押所設，必無損害之
    發生，或債權人本案勝訴確定，或就債務人所生之損害已經
    賠償時，始得謂供擔保之原因消滅（最高法院53年度台抗字
    第279號判例意旨參照）。
二、經查，抗告人前向原法院聲請對相對人所有財產於新台幣(
    下同)40萬元範圍內予以假扣押，經原法院99年9月14日99年
    度店全字第10號裁定(下稱系爭假扣押裁定)予以准許，抗告
    人乃依上開裁定99年9月23日向原法院提存所提存13萬4,000
    元(下稱系爭提存物)後，即於同日向原法院民事執行處(下
    稱原執行法院)聲請對相對人之財產實施假扣押強制執行程
    序(下稱系爭強制執行程序)等情，業經本院調取原法院99年
    度店全字第10號假扣押事件卷宗、原法院提存所99年度存字
    第2579號擔保提存事件卷宗、及原執行法院99年度司執全字
    第990號假扣押執行事件卷宗查明屬實。第查，抗告人在系
    爭強制執行程序中，所請求執行之標的原係相對人對原執行
    法院午股99年度司執字第45496號強制執行事件之案款債權
    ，然上開案款債權已於原執行法院99年9月23日北院木99司
    執全寅字第990號執行命令送達前之99年9月21日，已為相對
    人所收取，而無從扣押，有強制執行聲請狀、上開原執行法
    院99年9月23日函文、原執行法院99年7月27日北院木99 司
    執午字第45496號函文、保管款支出清單可稽(見上開強制執
    行事件卷宗第3、9、14、18、19頁)，抗告人乃於99年10 月
    28日具狀撤回上開假扣押之執行，致系爭強制執行程序因而
    終結(見上開強制執行事件卷宗第22、24頁)。又系爭假扣押
    裁定係於99年9月17日寄存送達抗告人住所地之警察機關，
    有送達證書可稽(見上開原法院店全字卷第11頁)，惟抗告人
    既已於99年9月23日執系爭假扣押裁定辦理提存並聲請強制
    執行，已如上述，應認抗告人至遲於99年9月23日收受系爭
    假扣押裁定，依強制執行法第132條第3項規定，系爭假扣押
    裁定算至99年10月23日即喪失執行名義之效力，抗告人即不
    得再以該裁定為執行名義聲請執行。準此，抗告人於99 年
    10月28日撤回強制執行後，已不得再執系爭假扣押裁定向原
    執行法院聲請強制執行，是相對人顯無可能因系爭扣押裁定
    而受有任何損害，揆諸首揭說明，應認抗告人供擔保之原因
    業已消滅，是抗告人聲請返還系爭提存物，於法有據，原法
    院以抗告人對相對人所提起之本案訴訟(原法院100年度簡上
    字第71號)迄未終結，相對人是否因系爭假扣押之執行而受
    有損害未能確定為由，而裁定駁回抗告人所為返還系爭提存
    物之聲請，自有未洽，抗告意旨指摘原裁定不當，聲明廢棄
    ，為有理由。
三、據上論結，本件抗告為有理由，依民事訴訟法第492條前段
    、第95條、第78條，裁定如主文。
中    華    民    國   100    年    7     月    29    日
                    民事第十二庭
                        審判長法  官  吳謀焰
                              法  官  李昆曄
                              法  官  許紋華
正本係照原本作成。
不得再抗告。
中    華    民    國   100    年    8     月    1     日
                              書記官  廖逸柔